【裁判字號】    97,抗,1951
【裁判日期】    971128
【裁判案由】    假扣押
【裁判全文】
臺灣高等法院民事裁定                  97年度抗字第1951號
抗  告    人
即債權    人  安泰商業銀行股份有限公司
法定代理  人  丁○○
代  理    人  甲○○
相  對    人
即債務    人  聯盛電訊股份有限公司
兼法定代理人  丙○○
相  對    人
即債務    人  乙○○
              戊○○
上列當事人間假扣押事件，抗告人對於中華民國97年10月15日臺
灣臺北地方法院97年度裁全字第8638號所為裁定提起抗告，本院
裁定如下：
    主      文
原裁定准抗告人供擔保之假扣押關於限制在原法院轄區部分廢棄
。
上開廢棄部分，抗告人並得就相對人在原法院轄區外之財產為假
扣押。
抗告訴訟費用由相對人負擔。
    理      由
一、抗告人於原法院聲請及本件抗告意旨略以：兩造曾以書面合
    意臺灣台北地方法院為第一審管轄法院，因相對人聯盛電訊
    股份有限公司（下稱聯盛公司）於96年10月11日起邀同相對
    人乙○○、戊○○、丙○○為連帶保證人，連續向抗告人借
    款新臺幣（下同）共計3,300萬元，並約定： 依相對人聯盛
    公司開立之各借據上所載方式按月攤還本息，如未按期償付
    本息或到期未履行債務時，自逾期之日起， 逾期在6個月以
    內部分按上開利率10%，逾期在6個月以上部分，按上開利率
    20%計付違約金。詎相對人聯盛公司於97年10月1日有退票紀
    錄（退票張數有20張，退票原因為存款不足，退票金額總計
    8,105,579元），可知其票信不良。 抗告人遂依兩造補充授
    信契據約定書（下稱約定書）第6條約定， 主張相對人聯盛
    公司之借款全部到期，應立即清償。相對人為本件借款之借
    款人及連帶保證人，應負連帶償還之責。頃聞相對人將進行
    脫產行為，恐有日後不能執行之虞，抗告人願供擔保以代釋
    明，聲請就相對人所有財產於300萬元範圍內聲請假扣押。
    原裁定准許假扣押，惟限定相對人在「原法院轄區內之財產
    」，於法未合等語。
    原裁定略以：債權人就其主張之請求及假扣押原因，已提出
    借據影本等件外，復陳明願供擔保以釋明之不足，爰裁定債
    權人以150萬元供擔保後， 得對債務人在原法院轄區內之財
    產在300萬元之範圍內為假扣押等情。
二、按假扣押之聲請，由本案管轄法院或假扣押標的所在地之地
    方法院管轄，民事訴訟法第524條第1項定有明文。又債權人
    為假扣押之聲請，向本案管轄法院為之抑向假扣押標的所在
    地之地方法院為之，債權人有選擇權，僅債權人聲請之法院
    若為本案管轄法院者，債權人得對債務人在法院轄區外之財
    產囑託假扣押標的所在地之法院為假扣押；若為假扣押標的
    所在地之法院者，則僅得就該院轄區內之債務人財產為假扣
    押。
三、本件抗告人主張其對於相對人有借款及連帶保證債權，相對
    人聯盛公司因存款不足已有退票20張、 金額總計8,105,579
    元之情事，業據提出借據、台灣票據交換所之票據信用資料
    查覆單等件為憑（原法院卷第5-10頁），堪認抗告人就假扣
    押之請求及原因有所釋明，另並陳明願供擔保，則原法院酌
    定150萬元為擔保金，准許抗告人假扣押之聲請， 尚無不合
    。依抗告人與相對人間簽訂之約定書第1條： 「……本約定
    書所稱一切債務，係指立約人對貴行所負之票據、借款、墊
    款、保證及其他有關債務，並包括其利息、遲延利息、違約
    金、損害賠償及有關履行上開債務所需之一切費用」、第10
    條約定：「本約定書有關之一切債務以貴行所在地為履行地
    。立約人因本約定書有關之一切債務而涉訟時，同意以地方
    法院或臺灣臺北地方法院為雙方合意之第一審管轄法院」，
    有約定書可稽（本院卷第14-21頁）， 可見雙方合意約定以
    原法院為第一審管轄法院。本件抗告人欲保全債權而向原法
    院聲請假扣押，原法院為本案管轄之法院，自應就相對人之
    財產准許假扣押，以達抗告人保全債權之目的。原法院並非
    假扣押標的所在地之法院，竟僅准許抗告人供擔保後對於相
    對人「在原法院轄區內」之財產為假扣押，係對抗告人之權
    利行使為不必要之限制，確有未當，抗告意旨指摘原裁定此
    部分不當，為有理由，爰由本院將原裁定主文第一項該部分
    予以廢棄，裁定如主文第二項所示。
四、據上論結：本件抗告為有理由，依民事訴訟法第492條、第
    78條、第85條第1項本文，裁定如主文。
中    華    民    國    97    年    11    月    28    日
                    民事第一庭
                        審判長法  官  張耀彩
                              法  官  盧彥如
                              法  官  林金吾
正本係照原本作成。
本裁定除以適用法規顯有錯誤為理由，並經本院許可外，不得再
抗告。如提起再抗告，應於收受後10日內委任律師為訴訟代理人
向本院提出再抗告狀。並繳納再抗告費新台幣１千元。
中    華    民    國    97    年    11    月    28    日
                              書記官  張淑芳


司法院資訊處製作；財團法人民間司法改革基金會備份。
